【裁判字號】    90,訴,2564
【裁判日期】    900926
【裁判案由】    清償債務
【裁判全文】
臺灣臺北地方法院民事判決  九十年度訴字第二五六四號
    原      告  台灣新光保全股份有限公司
    法定代理人  甲○○
    訴訟代理人  丙○○
    法定代理人  乙○○
    訴訟代理人  丁○○
右當事人間請求清償債務事件，本院判決如左：
    主    文
被告應給付原告新台幣伍拾伍萬壹仟柒佰拾捌元，其中新台幣壹拾捌萬零貳佰玖拾
捌元自民國九十年八月二十七日起，新台幣玖萬玖仟零壹拾貳元自民國九十年十二月
二十七日起，新台幣玖萬玖仟零壹拾貳元自民國九十一年三月二十七日起，其餘新台
幣壹拾柒萬仟肆佰壹拾陸元自民國九十年六月十九日起，均至清償日止，按週年利
率百分之五計算之利息。
原告其餘之訴駁回。
訴訟費用由被告負擔。
本判決原告勝訴部分，於原告以新台幣壹拾玖萬元為被告供擔保後，得假執行。
原告其餘假執行之聲請駁回。
    事實及理由
一、原告起訴主張：兩造於民國八十三年四月一日訂立保全服務契約，由原告開始提
    供保全服務，系爭契約有效期間至九十年三月三十一日，嗣經兩造協議於八十九
    年十一月三十日提前終止，計被告尚欠八十八年七月一日至契約終止之日止之保
    全服務費五十五萬六千七百零五元，被告雖就其中五十二萬三千七百零一元部分
    交付四紙支票以為清償，惟已到期者業因存款不足及拒絕往來戶而遭退票，為此
    提起本件訴訟，請求被告給付原告五十五萬六千七百零五元及自起訴狀繕本送達
    翌日即九十年六月十九日起至清償日止，按週年利率百分之五計算之利息，並聲
    明願供擔保請准宣告假執行等情。
二、被告則以：被告公司於八十九年十月底關閉，公司主管已於八十九年十月十日口
    頭與原告終止保全服務契約，系爭契約業於八十九年十月三十日終止，原告不得
    再請求八十九年十一月份之保全服務費，被告只應給付至八十九年十月三十一日
    止之保全服務費五十二萬三千七百零一元。又依原告提出之合併開立發票明細表
    最後一頁所示，其中三筆已於八十九年十一月十七日拆機，可見系爭契約已經終
    止。被告為清償前揭至八十九年十月三十日止之服務費，已開立支票四紙（(一)到
    期日八十九年十二月二十七日、金額一十四萬五千三百七十九元、(二)到期日九十
    年八月二十七日、金額一十八萬零二百九十八元、(三)到期日九十年十二月二十七
    日、金額九萬九千零一十二元、(三)到期日九十一年三月二十七日、金額九萬九千
    零一十二元，付款銀行均為彰化商業銀行城東分行）予原告，原告請求之利息應
    自該四紙支票到期日起算等語置辯，並聲明駁回原告之訴及其假執行之聲請。
三、兩造不爭執之事實：原告主張兩造於八十三年四月一日訂立保全服務契約，由原
    告提供保全服務，系爭契約業已終止，被告所欠保全服務費至八十九年十月三十
    一日止部分為五十二萬三千七百零一元，被告用以清償前揭欠款而交付予原告之
    四紙支票，其中已到期者業因存款不足及拒絕往來戶而遭退票等事實，業據提出
    保全服務契約書、契約書修訂條款協議書、保全標的物明冊、合併開立發票明細
    表、被告簽發支票、退票理由單為證，復為被告不爭執，自堪信為真實。
四、原告另主張系爭契約於八十九年十一月三十日始終止，被告尚應給付八十九年十
    一月份之保全服務費三萬三千零四元，被告則辯稱系爭契約已於八十九年十月三
    十一日終止，原告不得再請求八十九年十一月份之保全服務費。是本件首要爭執
    之點在於系爭契約於何時終止？經查，依系爭契約第六條第一項約定：「本約自
    簽訂日起生效，保全服務期間為拾陸個月：：：任一方在期滿壹個月以前未向
    他方表示為期滿終止本約時，依本約內容自動延長壹年，爾後亦同。」，系爭契
    約於八十三年四月一日簽訂，保全服務期間原至八十六年三月三十一日止，嗣依
    前揭約定陸續延長，則系爭契約有效期間應至九十年三月三十一日為止，惟系爭
    契約為繼續性之契約關係，即得以終止權使之消滅。按終止權可分為法定終止權
    及約定終止權，前者於各種契約以法條明定其終止權之存在，後者則由當事人雙
    方合意訂定，使當事人一方或雙方保留終止權。本件保全服務契約並無法條明文
    規定，即無法定終止權可言，而依系爭契約第六條第五項約定：「甲方（即被告
    ）停止正常營業、遷離保全標的物，或應付乙方（即原告）任何費用未付逾期達
    十五日時，視為甲方中途違約，乙方得逕行終止本約。」、第六項約定：「保全
    服務暫停或本約終止時，乙方依本約之義務及責任，自通知所訂暫停或終止之時
    即停止；本約如終止，乙方並得向甲方請求應付未付之服務費及無條件拆回全部
    保全系統。」，則依前揭約定，僅於被告有中途違約等情形時，原告得終止契約
    ，被告並無提前終止契約之權利。則因契約如已終止，被告即不須給付服務費原
    告，是故，契約終止為有利於被告之事實，被告自應就該有利事實負舉證之責。
    然查，被告就其所辯兩造已合意於八十九年十月三十一日終止系爭契約，並未能
    提出證據以實其說，惟原告自承系爭契約係於八十九年十一月三十日終止，是系
    爭契約應於該日終止，堪以認定。
五、被告另辯稱屏東分公司、高雄分公司及嘉義服務站之保全服務機器已於八十九年
    十一月十七日拆除，有原告提出之合併開立發票明細表最後一頁可稽，復為原告
    所是認（見九十年九月十二日言詞辯論筆錄），前開三標的八十九年十一月份之
    保全服務費各為三千五百四十八元，原告自八十九年十一月十七日起即未提供被
    告保全服務，則原告請求該部分自八十九年十一月十七日起至十一月三十日止依
    比例計算之保全服務費四千九百六十七元（3548×3×14/30=4967.2，元以下四
    捨五入），並非有據，應予扣除。
六、再依系爭契約第四條第一項第二款約定：「甲方（即被告）應付第一期服務費應
    於乙方（即原告）通知保全防護服務開始日期前以現金或即期支票支付乙方，第
    二期起於每期開始五日內自行繳入乙方指定之郵局劃撥帳號。」，本件被告並未
    於系爭服務費當期開始五日內依前述約定繳納，自期限屆滿時起，被告應負遲延
    責任。惟被告辯稱原告請求之利息應自該支票到期日起算，業為原告所同意（見
    九十年九月十二日言詞辯論筆錄），則就支票所載合計金額五十二萬三千七百零
    一元部分服務費，於起訴時尚未到期者之利息，應自發票日起算，原告請求自起
    訴狀繕本送達翌日起算，即非有據。
七、縱上所述，原告本於兩造間保全服務契約請求被告給付八十八年七月一日至八十
    九年十一月三十日契約終止之日止之保全服務費五十五萬六千七百零五元，其中
    四千九百六十七元部分應予扣除外，其餘五十五萬一千七百三十八元部分，洵屬
    正當；至原告請求遲延利息部分，其中一十八萬零二百九十八元自支票到期日九
    十年八月二十七日起、九萬九千零一十二元自九十年十二月二十七日起、另九萬
    九千零一十二元自九十一年三月二十七日起、其餘一十七萬三千四百一十六元則
    自起訴狀繕本送達翌日即九十年六月十九日起（其中一十四萬五千三百七十九元
    部分，支票到期日為八十九年十二月二十七日，惟原告僅請求自起訴狀繕本送達
    翌日起算之利息），均至清償日止，按週年利率百分之五計算之利息，為有理由
    ，應予准許，超過部分則有未合，應予駁回。
八、又本件事證已臻明確，兩造其餘攻擊防禦方法，於本判決結果不生影響，爰不一
    一論述，併此敘明。
九、假執行之宣告：原告陳明願供擔保，聲請宣告假執行，經核其勝訴部分，合於法
    律規定，爰酌定相當之擔保金額宣告之；至原告敗訴部分，其假執行之聲請即失
    所附麗，不予准許。
十、結論：原告之訴為一部有理由，一部無理由，依民事訴訟法第七十九條但書、第
    三百九十條第二項，判決如主文。
中      華      民      國    九十      年      九      月    二十六    日
                              民事第四庭法      官  劉又菁
右為正本係照原本作成
如對本判決上訴，須於判決送達後廿日內向本院提出上訴狀
中      華      民      國    九十      年      九      月     二十六   日
                                        法院書記官  黃瓊滿


司法院資訊處製作；財團法人民間司法改革基金會備份。
